【裁判字號】    89,易,2402
【裁判日期】    891013
【裁判案由】    違反著作權法
【裁判全文】
臺灣臺中地方法院刑事判決                        八十九年度易字第二四二號
    公  訴  人  臺灣臺中地方法院檢察署檢察官
    被      告  戊○○
                丁○○
右列被告因違反著作權法案件，經檢察官提起公訴（八十九年度偵字第一０二五０號
），本院判決如左：
    主  文
戊○○以明知為侵害著作權之物意圖營利而交付之方法，侵害他人之著作權為常業，
累犯，處有期徒刑壹年貳月。扣案如附表（一）所示之ＣＤ光碟片參佰伍拾肆片、附
表（二）所示之錄音帶伍佰肆拾捌捲，均沒收。
丁○○無罪。
    事  實
一、戊○○於民國（下同）八十六年間曾因違反著作權法案件，經本院判處有期徒刑
    四月，於八十七年二月十二日執行完畢，竟仍不知悔改，明知姓名不詳之成年男
    子「阿大」，以每張音樂光碟片及每捲音樂錄音帶各新台幣（下同）六十元之價
    格所兜售者，係未經附表（一）、（二）所示著作財產權人同意或授權，而擅自
    重製之侵害著作權之物，竟意圖營利，於八十九年五月二十二日，向綽號「阿大
    」之成年男子，購入各式盜版音樂光碟片及音樂錄音帶後，即自同時間起，每週
    四天，在台中縣潭子鄉○○路夜市及其他夜市等地擺設攤位，以每張盜版音樂光
    碟片、盜版音樂錄音帶，各一百元之價格，販賣予不特定之客人，賺取其差額牟
    利，並以此項收入為主要生活之資，以此為業，而以此方法侵害附表（一）、（
    二）所示公司之錄音著作權。嗣於八十九年六月二日二十一時五分許，始為警在
    台中縣潭子鄉○○路夜市攤位上當場查獲，並扣得如附表（一）、（二）所示俗
    稱盜版之ＣＤ光碟片三百五十四片、歌曲錄音帶五百四十八捲。
二、案經滾石國際音樂股份有限公司、華納國際音樂股份有限公司、上華國際企業股
    份有限公司、辛○○○音樂股份有限公司、丙○○○股份有限公司、庚○○○○
    亞音樂股份有限公司、己○○股份有限公司、環球國際唱片股份有限公司、壬○○○股份有限公司、艾迴股份有限公司及魔岩唱片股份有限公司訴由內政部警政
    署保安警察第二總隊第三大隊第二中隊報請臺灣臺中地方法院檢察署檢察官偵查
    起訴。
    理  由
壹、被告戊○○有罪部分：
一、訊據被告戊○○固坦承於上揭時、地販賣上揭盜版之錄音帶、ＣＤ唱片之事實不
    諱，惟辯稱：伊不知扣案之錄音帶、ＣＤ光碟片係盜版的重製物云云。惟查，扣
    案如附表（一）、（二）所示ＣＤ光碟片、錄音帶，確係他人擅自重製而侵害告
    訴人著作權之物，業據告訴代理人甲○○指訴明確，並有告訴代理人甲○○提出
    之錄音著作封面、營利事業登記證及經濟部公司執照等資料在卷可憑。而被告戊○○於八十六年間，亦曾因販賣告訴人之盜版音樂錄音帶、ＣＤ光碟片，經本院
    以八十六年度易字第五三０八號判刑確定，是其對其所販賣之音樂物品，是否為
    盜版品，必已知悉。且依一般市售行情，暢銷之正版ＣＤ片或錄音帶之零售價格
    ，每片或每捲之市售價格，約在二百元至四百元不等之間，此為眾所週知事實，
    較被告戊○○所販賣之盜版品價格貴一倍以上，且該等重製物，又係被告戊○○
    向不詳之男子，以極低之價格所購買，貨源不明，已屬可疑。因此，被告戊○○
    辯稱不知所販售者為盜版錄音帶及ＣＤ云云，顯係事後卸責之詞，不足以採信。
    此外，並有前揭他人擅自重製如附表（一）、（二）所示之ＣＤ唱片三百五十四
    片、錄音帶五百四十八捲扣案足憑，事證明確，被告戊○○犯行，堪予認定。
二、按刑法上所謂常業犯，係指反覆以同種類之行為為目的之社會活動之職業性犯罪
    而言，亦即恃犯罪所得以維生，至犯罪時間長短、所得多寡、是否恃此為惟一謀
    生職業，均非所問。本件被告戊○○供承為了增加收入，每週四天，利用晚上時
    間擺夜市販售盜版錄音帶，平常每晚可賺一千元，顯見其販賣ＣＤ及錄音帶係為
    維持生計而為，而現場查獲之盜版ＣＤ、錄音帶，數量共計九百餘件，種類亦繁
    ，益徵被告戊○○係恃販售該等盜版錄音帶或ＣＤ維生，是被告戊○○本於常業
    之犯意而為，至為明確，不因販售時間之長短或另有工作而有不同，核被告戊○○所為，係犯著作權法第九十四條以犯第九十三條第三款違反第八十七條第二款
    明知為侵害著作權之物意圖營利而交付為常業罪。公訴人以被告戊○○所為，係
    連續犯同法第九十三條第三款違反第八十七條第二款明知為侵害著作權之物意圖
    營利而交付罪，尚有未洽，惟其起訴之基本社會事實相同，爰依法變更起訴法條
    。又被告戊○○意圖營利而交付之錄音帶及ＣＤ唱片，其所收錄之附表所示歌曲
    ，係重製如附表所示著作權人享有著作權之著作，其以一交付行為侵害多數著作
    權人之法益，為想像競合犯，依刑法第五十五條之規定，應從一重處斷。查被告
    戊○○於八十六年間曾因違反著作權法案件，經本院判處有期徒刑四月，並於八
    十七年二月十二日易科罰金執行完畢，有臺灣臺中地方法院檢察署刑案資料查註
    記錄表及本院被告全國前案紀錄表各一份在卷可按，其受有期徒刑執行完畢後五
    年內，再犯有期徒刑以上之本罪，為累犯，應依刑法第四十七條規定，加重其刑
    。爰審酌被告戊○○明知係他人擅自重製之盜版音樂光碟片、錄音帶，竟仍予買
    受，並販賣予不特定人圖利，而以此為業，漠視著作權財產權人為錄音著作所投
    助之大量心力，嚴重侵害著作權人之權利暨其犯罪動機、目的、手段及犯後否認
    犯行等一切情狀，量處如主文所示之刑。扣案如附表（一）、（二）所示之ＣＤ
    光碟片及錄音帶，為被告戊○○所有，且供犯本罪所用之物，業據其陳明在卷，
    應依刑法第三十八條第一項第二款規定，併予宣告沒收。
貳、被告丁○○無罪部分：
一、公訴意旨以：被告丁○○與被告戊○○係夫妻，竟共同基於概括之犯意聯絡，明
    知姓名不詳之成年男子「阿大」，以每張音樂光碟片及每捲音樂錄音帶各六十元
    之價格所兜售者，係未經附表（一）、（二）所示著作財產權人同意或授權，而
    擅自重製之侵害著作權之物，竟意圖營利，自八十九年五月二十二日，向綽號「
    阿大」之成年男子，購入各式盜版音樂光碟片及音樂錄音帶後，即自同時間起，
    每週四天，在台中縣潭子鄉○○路夜市及其他夜市等地擺設攤位，以每張盜版音
    樂光碟片、盜版音樂錄音帶，各一百元之價格，連續販賣予不特定之客人，以此
    方法侵害附表（一）、（二）所示公司之錄音著作權。嗣於八十九年六月二日二
    十一時五分許，始為警在台中縣潭子鄉○○路夜市攤位上查獲，因認被告丁○○
    與被告戊○○共同違反著作權法第八十七條第二款之規定，而共犯同法第九十三
    條第三款之罪嫌等語。
二、按犯罪事實，應依證據認定之，無證據不得推定其犯罪事實，又不能證明被告犯
    罪者，應為無罪之諭知，刑事訴訟法第一百五十四條、第三百零一條第一項定有
    明文。且認定不利於被告之事實須依積極證據，苟積極證據不足為不利於被告事
    實之認定時，即應為有利於被告之認定，更不必有何有利之證據，最高法院著有
    三十年上字第八一六號判例可資憑依。
三、公訴人認被告丁○○涉有上揭犯行，係以查獲警員乙○○於偵查中稱：八十九年
    六月二日晚上八時三十分許，伊與五名同事先到該夜市勘查，該夜市共有八個攤
    位在販賣盜版錄音帶、ＣＤ唱片，當時看到被告戊○○站在攤位前面，而被告丁○○則正從廂型車內搬盜版的錄音帶、ＣＤ唱片下來，放在攤架上。回去潭子分
    隊分配任務後，於同日二十一時五分許，同步著手取締，伊剛好分配到本件被告
    二人之攤位，查獲時被告丁○○已拔下電源，正從攤位走出來等語，足見被告丁○○、戊○○二人有犯意聯絡，為其論據。訊據被告丁○○則堅決否認有何公訴
    人所指前揭犯行，辯稱：伊在該夜市擺設攤位，在伊太太對面販賣鞋子，該販賣
    盜版錄音帶及ＣＤ之攤位，是伊太太戊○○在販賣、看管，伊並未販賣盜版錄音
    帶及ＣＤ等語。經查，被告丁○○於八十九年六月二日二十一時許，在台中縣潭
    子鄉○○路夜市為警查獲時，確係在其妻戊○○所擺攤位對面另外擺設攤位販賣
    鞋品，而查獲之販賣盜版錄音帶及ＣＤ之攤位，係被告戊○○所看管，且由被告
    戊○○獨自販賣盜版錄音帶及ＣＤ等情，除據被告戊○○供述明確，並經證人即
    同為該夜市攤販之李鉉淋、魏水鎮到庭證述屬實，證人李鉉淋並稱：查獲當時，
    我在夜市擺彈珠攤子，丁○○在我旁邊擺鞋子攤位，戊○○在對面擺錄音帶，當
    時警察來圍了很多人，錄音帶攤位，是戊○○所擺，不是丁○○在賣等語。由此
    可見，為警查獲販賣盜版錄音帶、ＣＤ之攤位，乃被告張宜欣所擺設販賣，被告
    丁○○則在該夜市另外承租攤位販賣鞋品，應無疑義。而被告丁○○與戊○○係
    夫妻，二人一同在夜市各別擺設攤位謀生，其等販賣物品，共裝一車，而由丁○○載往夜市，並代為卸貨，亦為事理之常，實難以此即謂其二人有犯意之聯絡，
    且本案查獲時，亦僅查獲被告丁○○正從攤位上走出來而已，並未查獲被告丁○○有何交付盜版錄音帶或ＣＤ予他人之事證。因此，自不得僅以被告丁○○替其
    妻代卸錄音帶、ＣＤ，即謂其與被告戊○○有共同販賣盜版錄音帶及ＣＤ之犯意
    聯絡。公訴人以上揭推論，認被告丁○○與戊○○共同販賣扣案之販賣盜版錄音
    帶及ＣＤ，固非無據，然如上所述，本件因乏其他具體確切之事證，足資證明被
    告丁○○有公訴人所指犯行，應認被告丁○○所辯，尚堪採信，不能證明被告丁○○犯罪，自應為無罪之諭知，以昭審慎。
據上論斷，應依刑事訴訟法第二百九十九條第一項前段、第三百條、第三百零一條第
一項，著作權法第九十四條，刑法第十一條前段、第五十五條、第四十七條、第三十
八條第一項第二款，判決如主文。
中      華      民    國    八十九    年     十     月     十三       日
                                     臺灣臺中地方法院刑事第六庭
                                          法  官    黃  峻  隆
右正本證明與原本無異。
如不服本判決，應於判決送達後十日內向本院提出上訴狀，上訴於臺灣高等法院臺中
分院( 須附繕本 )。
                                          書記官
中      華      民      國    八十九    年     十     月     十三       日
附表（一）
編號  被侵害歌曲之ＣＤ名稱  數量  被侵害歌曲名稱  著作財產權人
 1   吳宗憲脫離軌道等        32   脫離軌道        己○○股份有限公司
 2   張惠妹歌聲妹影          21   意難忘          壬○○○股份有限公司
 3   伍佰聖石傳說            18    白鴿           魔岩唱片股份有限公司
 4  李玟第一張全記錄         26   愛你在每一天    庚○○○○亞音樂股份有限
 5  安室奈美惠歌姬2000等     7    ＬＯＶＥ20000   艾迴股份有限公司
 6  山風點伙                 2    無法忘記        瑞星唱片股份有限公司
 7  陳慧琳愛你愛的           25   愛你愛的        辛○○○音樂股份有限公司
 8  陳膮東 比我幸福          20   比我幸福        環球國際唱片股份有限公司
 9  為愛走天涯等             46   春天花會開      滾石國際音樂股份有限公司
10  鄭秀文去愛吧等           13   我在的地方      華納國際企業股份有限公司
11  張宇 奇蹟等              45   奇蹟            丙○○○股份有限公司
12  許茹芸難得好天氣等       41   難得好天氣      上華國際企業股份有限公司
13  super life 勁碟爆唱      58   愛你愛的        辛○○○音樂股份有限公司
         上共計 三百五十四片
附表（二 ）
編號  被侵害歌曲錄音帶名稱  數量  被侵害歌曲    著作財產權人
1     何潤東沒有我你怎麼辦  44   沒有我你怎麼辦  環球國際唱片股份有限公司
2     蘇慧倫懶人日記        64   一天一天        滾石國際音樂股份有限公司
3     伍佰聖石傳說等         26   稀微的風        魔岩唱片股份有限公司
4     安室奈美惠歌姬2000等   7    ＬＯＶＥ20000   艾迴股份有限公司
5     藍心湄你開心了湄等     46   狂奔            新力哥倫北亞音樂股份公司
6     郭富城旅途愉快等       13   旅途            華納國際企業股份有限公司
7     許志安男人心等          34  愛你的心        辛○○○音樂股份有限公司
8     李翊君 翊往情深等       67  你那麼愛他      上華國際企業股份有限公司
9     陳小春 頭號男友         58  重色輕友        己○○股份有限公司
10    林志穎 稻草人           38  稻草人          壬○○○股份有限公司
11    張宇 奇蹟等             66  千金難買        丙○○○股份有限公司
12    國語巨星勁爆金曲        85  任賢齊 天涯     丙○○○股份有限公司
                                  蕭亞軒 愛是個壞東西
                                  林憶蓮 至少還有你
  以上共計五百四十八捲
附錄本案論罪科刑法條：
著作權法第九十三條
有下列情形之一者，處二年以下有期徒刑，得併科新台幣十萬元以下罰金︰
一  侵害第十五條至第十七條規定之著作人格權者。
二  違反第七十條規定者。
三  以第八十七條各款方法之一侵害他人之著作權者。
著作權法第九十四條
以犯第九十一條、第九十二條或第九十三條之罪為常業者，處一年以上七年以下有期
徒刑，得併科新台幣四十五萬元以下罰金。


司法院資訊處製作；財團法人民間司法改革基金會備份。
